【裁判字號】    89,易,1046
【裁判日期】    900102
【裁判案由】    傷害
【裁判全文】
臺灣嘉義地方法院刑事判決                        八十九年度易字第一四六號
    公  訴  人  臺灣嘉義地方法院檢察署檢察官
    被      告  丁○○
    被      告  丙○○
    被      告  甲○○
右列被告因傷害案件，經檢察官提起公訴（八十九年度調偵字第一三０號），本院判
決如左：
    主  文
丁○○傷害人之身體，處有期徒刑參月，如易科罰金，以佰元折算壹日。
丙○○、甲○○均無罪。
    事  實
一、丁○○與乙○○是工程包商與下包之關係，於民國八十九年六月三十日下午六時
    許，在嘉義縣朴子市○○里○○○路一０七號丁○○之營業處，丁○○因工程款
    問題與乙○○發生口角爭執，丁○○竟基於普通傷害之故意而以徒手毆打乙○○
    ，致乙○○受有頭部外傷併腦震盪，左側下肢挫傷之傷害
二、案經乙○○訴由嘉義縣警察局朴子分局報請臺灣嘉義地方法院檢察署檢察官偵查
    起訴。
    理  由
壹、有罪部分
一、訊據被告丁○○對於右揭事實業已坦承不諱，核與被害人乙○○於警訊、偵查及
    本院審理時指訴之情節相符，復有華濟醫院所出具被害人受傷之診斷證明書一份
    附於偵查卷可資佐證，事證明確，被告犯行堪以認定。
二、核被告所為，係犯刑法第二百七十七條第一項之傷害罪。爰審酌被告犯罪之動機
    、目的、手段、犯後坦承犯行、被害人受傷之程度等一切情狀，量處如主文所示
    之刑，並諭知易科罰金之折算標準，以示警懲。
貳、無罪部分
一、另公訴意旨另以：被告丙○○、甲○○二人於八十九年六月三十日下午六時許，
    在嘉義縣朴子市○○里○○○路一０七號內，因工程款問題與被害人乙○○發生
    口角爭執，被告丙○○、甲○○二人竟與被告丁○○基於傷害之共同犯意，三人
    以拳頭圍毆被害人乙○○，致被害人受有頭部外傷併腦震盪及左側下肢挫傷之傷
    害，案經被害人訴請偵辦，因認被告丙○○、甲○○二人涉有刑法第二百七十七
    條第一項之傷害罪云云。
二、按犯罪事實應依證據認定之，無證據不得推定其犯罪事實，刑事訴訟法第一百五
    十四條定有明文。又「事實之認定應憑證據，如未能發現相當證據或證據不足以
    證明，自不能以推測或擬制之方法，以為裁判基礎」、「認定犯罪事實所憑之證
    據，雖不以直接證據為限，間接證據亦包括在內，然無論直接或間接證據，其為
    訴訟上之證明，須於通常一般之人均不致於有所懷疑，而得確信其為真實之程度
    者，始得據之為有罪之認定，倘其證明尚未達到此一程度，而有合理性懷疑之存
    在時，即無從為有罪之認定」、「告訴人之告訴，本以使被告受刑事訴追為目的
    ，故其陳述是否與事實相符，自應調查其他證據，以資審認，苟其所為攻擊之詞
    ，尚有瑕疵，則在此瑕疵未予究明以前，即不能遽採為斷罪之基礎」；最高法院
    分別著有四十年台上字第八十六號判例、七十六年台上字第四九八六號判例、六
    十九年台上字第一五三一號裁判可資參照。本件公訴意旨主張被告丙○○、甲○○二人涉有傷害罪嫌，無非以告訴人之指訴及驗傷診斷書為依據；訊據被告丙○○、甲○○堅決否認有右揭犯行，均辯稱：係被告丁○○出手毆打被害人，其二
    人僅係在旁勸架，因被害人跌落一樓樓梯間，其等過去幫忙拉開丁○○與被害人
    ，因而被誤認為出手毆打被害人等語。
三、經查：
（一）本件被害人乙○○為被告丁○○之下包，因工程款之問題遭被告丁○○出手毆
      打被害人之事實，業據被告丁○○陳述在卷，而被害人亦陳述丁○○積欠工程
      款十餘萬，已積欠半年多，其事發當日係至嘉義縣朴子市○○里○○○路一０
      七號被告丁○○之營業處收取工程款而遭毆打，與被告丁○○、丙○○、甲○○無金錢糾紛、仇恨等語（見被害人警訊及本院審理筆錄），是本件事發原因
      ，應係被告丁○○與被害人二造因工程款糾紛所致；而被告丙○○係丁○○之
      職員，甲○○係丁○○之下包，業據被告丁○○、丙○○、甲○○陳明在卷，
      又被告丙○○、甲○○二人與被害人並無財務糾紛、利害關係，業據被害人前
      開陳述在卷，被告丙○○、甲○○二人是否真如被害人所述，有共同出手毆打
      被害人之情，乃有所疑義。
（二）又本件事發當時，僅被告丁○○、丙○○、甲○○三人及被害人乙○○共計四
      人在場之事實，業據被告三人、被害人所分別陳述在卷；另本件被害人係遭被
      告丁○○毆打之事實，已據被告丁○○自白在卷，而被害人遭毆打之受傷情況
      ，係頭部外傷併腦震盪，左側下肢挫傷，受傷部位二處之事實，亦有華濟醫院
      之診斷證明書一紙在卷可證；然查被害人身高一六三公分，體重七十公斤，被
      告丙○○身高則一六０公分，體重八十公斤，被告甲○○身高一六四公分，體
      重五十五公斤之事實，業據被害人、被告二人陳明在卷，被告丁○○與被害人
      之身高、體重亦相差不多，被害人身高體重既非特別壯碩之人，而被告三人亦
      均值壯年，如被告三人共同出手毆打被害人，在被害人僅單獨一人之情況，以
      三對一，被害人所受之傷害部位，是否為頭部與左側下肢二處，而身體他處無
      傷之狀況，亦有可疑；況被告丁○○已坦承出手毆打被害人犯行，又事發原因
      係丁○○與被害人間之工程款糾紛所致，被告丙○○、甲○○二人應無介入之
      必要，是被告丙○○、甲○○二人所辯僅在場勸架，未出手毆打被害人之語，
      非不可信。
（三）是綜合上述，本件被害人即告訴人所指述事證既有上述之瑕疵，公訴人所提出
      證據尚不足以證明被告犯罪，此外本院復查無其他證據證明被告二人確有公訴
      人所指傷害之行為，揆諸首揭說明，既無積極證據足認被告有公訴人指述之犯
      行，不能證明被告犯罪，依法應諭知無罪之判決。
據上論斷，應依刑事訴訟法第二百九十九條第一項前段、第三百零一條第一項、刑法
第二百七十七條第一項、第四十一條、罰金罰鍰提高標準條例第一條前段、第二條，
判決如主文。
本案經檢察官吳基華到庭執行職務。
中    華    民    國      九十    年      一   月     二   日
                                臺灣嘉義地方法院刑事第二庭
                                    法  官  陳  杰  正
右正本證明與原本無異。
如不服本判決，應於判決送達後十日內向本院提出上訴狀( 應附繕本 )。
中    華    民    國  九十    年      一   月     五   日
                                    書記官  李  彩  娥
附錄法條：
刑法第二百七十七條第一項：傷害人之身體或健康者，處三年以下有期徒刑、拘役
                          或一千元以下罰金。


司法院資訊處製作；財團法人民間司法改革基金會備份。
